臺灣高等法院高雄分院刑事判決
110年度上訴字第1079號
上  訴  人  
即  被  告  林駿宏



選任辯護人  洪維廷律師
上列上訴人因毒品危害防制條例案件，不服臺灣橋頭地方法院10
9年度訴字第366號，中華民國110年8月17日第一審判決（起訴案
號：臺灣橋頭地方檢察署109年度偵字第5012號、第6483號、第7
931號），提起上訴，本院判決如下：
    主  文
上訴駁回。
    事  實
一、林駿宏明知大麻係毒品危害防制條例第2條第2項第2款規定
    所列管之第二級毒品，未經許可，依法不得持有、販賣、轉
    讓，竟分別為下列行為：
  ㈠基於意圖營利而販賣第二級毒品之犯意，分別於附表一編號1
    至4所示之時間、地點，以各該編號所示之方式，販賣各該
    編號所示大麻與各該編號所示之人。
  ㈡基於轉讓第二級毒品之犯意，於附表一編號5所示之時間、地
    點，以該編號所示之方式，轉讓該編號所示大麻予其女友藍
    姷杰1次。
    嗣警方對林駿宏持用之門號0000000000號實施通訊監察，並
    於民國109年4月21日12時30分許，持原審核發之搜索票，至
    其高雄市○○區○○街00○0號2樓居所實施搜索，當場扣得如附
    表二所示之物，因而查知上情。
二、案經高雄市政府警察局刑事警察大隊報告臺灣橋頭地方檢察
    署檢察官偵查起訴。
    理  由
 一、證據能力部分：
   ㈠按被告以外之人於審判外之言詞或書面陳述，屬傳聞證據，
    原則上不得作為證據；惟按被告以外之人於審判外之陳述，
    雖不符刑事訴訟法第159條之1至第159條之4之規定，而經當
    事人於審判程序同意作為證據，法院審酌該言詞陳述或書面
    陳述作成時之情況，認為適當者，亦得為證據，刑事訴訟法
    第159條第1項、第159條之5第1項分別定有明文。
  ㈡查本判決所引用屬於傳聞證據之部分，檢察官及上訴人即被
    告林駿宏（下稱被告）、辯護人於本院準備程序時均明示同
    意有證據能力（見本院卷第89至93頁），基於尊重當事人對
    於傳聞證據之處分權，及證據資料愈豐富愈有助於真實發現
    之理念，本院審酌該等證據作成時並無違法取證之瑕疵，且
    與待證事項具有關聯性，認以之作為證據亦屬適當，依上開
    規定，自均有證據能力。
二、認定犯罪事實所憑之證據及理由：
  ㈠上揭犯罪事實，業據被告於偵查、原審及本院審理時均坦承
    不諱，核與證人李育誠於警詢及偵查時(警二卷第201至205
    頁、偵二卷第79至83頁)；證人黃柏邑於警詢及偵查時(警二
    卷第107至118頁、偵二卷第129至130頁)；證人王佩慈於警
    詢及偵查時(警二卷第163至168頁、偵二卷第47至51頁)；證
    人陳信宇於警詢及偵查時(警二卷第139至144頁、偵一卷第2
    1至23頁)；證人藍姷杰於警詢及偵查時(警二卷第223至228
    頁、第237至240頁、偵一卷第63至65頁)分別證述之情節均
    相符合，並有原審109年聲搜字209號搜索票（警一卷第5頁
    ）、109年4月21日高雄市政府警察局刑事警察大隊搜索、扣
    押筆錄（警一卷第7至9頁）、扣押物品目錄表（警一卷第11
    至13頁）、扣押物品收據（警一卷第15頁）、扣押物照片1
    張（警一卷第17頁）、法務部調查局濫用藥物實驗室109年6
    月10日調科壹字第10923009820號鑑定書（偵一卷第101頁）
    、原審109年聲監字第36號通訊監察書（警二卷第45至47頁
    ）、【附表一編號1】台新國際商業銀行109年9月8日台新作
    文字第10919181號函及檢附被告之台新國際商業銀行帳號00
    000000000000號帳戶交易明細表、客戶基本資料、台幣存款
    歷史交易明細（警二卷第55至58頁、第71頁、原審訴字卷第
    55至67頁）、花旗（台灣）商業銀行股份有限公司109年8月
    20日（109）政查字第0000076363號函及附葉姿廷帳戶資訊
    （警二卷第215至216頁）、(李育誠)全戶戶籍資料查詢結果
    (警二卷第211至212頁）、【附表一編號2】被告LINE帳號擷
    圖1張（警二卷第39頁）、黃柏邑與被告(暱稱「駿」)之LIN
    E訊息擷圖5張（偵二卷第117至122頁）、【附表一編號3】
    被告與王佩慈間Whatsapp訊息紀錄擷圖17張（警二卷第73至
    89頁）、【附表一編號4】被告持用門號0000000000號與陳
    信宇持用門號0000000000號間通訊監察譯文（警二卷第49頁
    ）、高雄市○○區○○街000號無名會館附近路口監視器影像擷
    圖8張（警二卷第51至53頁）、門號查詢單(門號：00000000
    00)（警二卷第43頁）、門號查詢單(門號：0000000000)（
    警二卷第157頁）、陳信宇持用手機內「ANGEL蛋糕」門號00
    00000000號通訊錄擷圖1張（警二卷第153頁）、【附表一編
    號5】臺灣橋頭地方檢察署鑑定許可書〈藍姷杰〉（警二卷第2
    21頁）、高雄市政府警察局刑警大隊偵查第七隊19分隊偵辦
    毒品案採證尿液代碼與姓名對照表〈藍姷杰〉（偵一卷第85頁
    ）、藍姷杰之驗尿報告(原審訴字卷第101頁）在卷可稽，且
    有如附表二編號1、5至7所示之物扣案可佐，是被告上開任
    意性之自白核與事實相符，自得作為本件論科之依據。
  ㈡按販賣毒品之所謂販賣行為，係行為人基於營利之目的，而
    販入或賣出毒品而言。販賣毒品者，其主觀上有營利之意圖
    ，客觀上有販賣之行為，即足構成。至於實際上是否已經獲
    利，則非所問（最高法院101年度台上字第728號判決要旨參
    考）。再衡諸我國查緝毒品販賣一向執法甚嚴，又科以重度
    刑責，且販賣上開毒品既係違法行為，當非可公然為之，亦
    無公定價格，且容易分裝並增減份量，而每次買賣之價量，
    可能隨時依雙方關係深淺、資力、需求量及對行情之認知、
    來源是否充裕、查緝是否嚴謹、購買者被查獲時供述購買對
    象之可能風險評估等情形，而異其標準，非可一概而論；且
    販賣者從各種「價差」、「量差」或係「純度」謀取利潤方
    式，或有差異，然其所圖利益之非法販賣行為目的，則屬相
    同，並無二致。再以衡諸毒品價值非低，且依一般社會通念
    以觀，販賣行為在通常情形下均係以牟利為其主要誘因及目
    的，倘若為換現而將手中持有之毒品變現，或避免毒品受潮
    而儘速將手中持有之毒品出清，或在買家聯絡毒品交易時手
    上雖無現貨，仍主動與上手聯繫以累積個人與上手間之交易
    紀錄，以利日後向上手買入毒品時可獲取較佳之利益等，縱
    或出售之價格較低或無加價之情形，亦非當然無營利意圖，
    是除非別有事證足認係單純轉讓，確無任何即刻或為日後之
    交易牟利意圖外，尚難據此即認販賣之證據有所未足，否則
    將造成知過坦承者難辭重典，飾詞否認者反得僥倖，而失情
    理之平。經查本案依卷內事證，固無從得知被告如附表一編
    號1至4所示購入大麻之價格成本若干，然從卷內證據未見被
    告與各該購毒者有何極為深厚之交情，衡情其並無購入價昂
    之毒品無利益提供該等購毒者之可能，且被告自承附表一編
    號1至4行為時有營利意圖，獲取每公克至多新臺幣(下同)50
    元之價差利潤等語(原審訴字卷第121頁)，是被告如附表一
    編號1至4所示販毒犯行之營利意圖，均堪予認定。
  ㈢綜上所述，本案事證明確，被告上開販賣第二級毒品、轉讓
    第二級毒品之犯行，均堪認定。
 三、論罪科刑：
  ㈠按行為後法律有變更者，適用行為時之法律；但行為後之法
    律有利於行為人者，適用最有利於行為人之法律，刑法第2
    條第1項定有明文。查被告為附表一編號1、2所示行為後，
    毒品危害防制條例第4條第2項於109年1月15日修正公布，被
    告再為附表一編號3、4所示行為，上開規定並於同年7月15
    日施行，法定刑部分由「處無期徒刑或7年以上有期徒刑，
    得併科新臺幣1千萬元以下罰金」，修正為「處無期徒刑或1
    0年以上有期徒刑，得併科新臺幣1千5百萬元以下罰金」，
    經比較新舊法結果，修正後之規定並未對被告並未較為有利
    ，是就附表一編號1至4所示之犯行，均應適用修正前毒品危
    害防制條例第4條第2項規定論處。
  ㈡核被告就附表一編號1至4所為，均係犯修正前毒品危害防制
    條例第4條第2項之販賣第二級毒品罪；就附表一編號5所為
    ，係犯毒品危害防制條例第8條第2項之轉讓第二級毒品罪。
    此外，被告持有大麻之低度行為，各為其轉讓、販賣大麻之
    高度行為所吸收，均不另論罪。被告所犯如附表一編號1至5
    所示5罪間，犯意各別，行為互殊，應予分論併罰。
  ㈢刑之減輕事由：
  1.毒品危害防制條例第17條第2項規定：
　　被告為附表一編號1、2所示行為後，毒品危害防制條例第17
    條第2項於109年1月15日修正公布，被告再為附表一編號3至
    5所示行為，上開規定並於同年7月15日施行，將「犯第4條
    至第8條之罪於偵查及審判中均自白者，減輕其刑」增加「
    歷次」而修正為「犯第4條至第8條之罪於偵查及歷次審判中
    均自白者，減輕其刑」，經比較新舊法之結果，修正後之規
    定對被告並未較為有利，而被告於偵查中羈押審查程序及本
    院審理中均自白犯行，已如前述，依前揭說明，被告所犯如
    附表一編號1至5所示犯行，均應依修正前毒品危害防制條例
    第17條第2項規定減輕其刑。
  2.刑法第59條：
　⑴被告固提出文藻外語大學學生證影本、悔過書、其父親書之
    信函及工作之班表等，主張被告係因經濟上之困窘始為本件
    販賣第二級毒品大麻之犯行，並非以此營利，目前仍在學，
    且工作認真，依其情節有情輕法重各情，請依刑法第59條之
    規定酌減其刑云云。
　⑵惟審酌被告本案販賣第二級毒品犯行(即附表一編號1至4)之
    價金為990元至13000元不等、對象4人、次數4次、意圖營利
    之犯罪動機，暨其各次販賣毒品之犯行實際造成毒品擴散之
    不當結果，戕害國人身心健康，情節已難認輕微，且上開4
    罪已依修正前毒品危害防制條例第17條第2項規定減輕其刑
    後，查已無何情輕法重之處，且無事證足認被告於該等行為
    時，客觀上有何足以引起一般人同情而有情堪憫恕之情事，
    本院再三斟酌被告犯罪之情節，認仍不宜適用刑法第59條之
    規定，予以酌減其刑。
四、上訴駁回之理由：　　
  ㈠原審認被告罪證明確，因而依修正前毒品危害防制條例第4條
    第2項、第17條第2項，毒品危害防制條例第8條第2項、第18
    條第1項前段、19條第1項，刑法第51條第5款、第38條第2項
    前段等規定，並審酌被告為獲取不法利益，竟販賣毒品以牟
    利，助長毒品之散布，危害社會治安及國人之健康，所為均
    值非難；並考量被告販賣毒品之數量、價金、實際獲利、轉
    讓毒品之數量；復觀以被告終能坦承犯行，又本案雖不符合
    毒品危害防制條例第17條第1項減刑之規定，然被告確有配
    合警方查緝毒品其他來源洪華鍾，暨其前無刑事犯罪紀錄，
    有臺灣高等法院被告前案紀錄表可佐，兼衡其自陳目前就讀
    大學中，並提出文藻外語大學學生證影本（原審訴字卷第23
    9頁）為證，有打工（鋪馬路），經濟狀況小康，身體無重
    大疾病等一切情狀，分別量處如附表一主文欄（原審）所示
    之刑，並就附表一編號5部分諭知如易科罰金以1000元為折
    算 1日之標準。
　㈡另審酌被告所為附表一編號1至4所示各罪之罪質、時空密接
    程度、販賣毒品之對象、次數、整體犯罪所得、對於社會之
    危害程度及應罰適當性，兼衡以刑法第51條第5款之立法係
    採限制加重之原則，爰定其應執行之刑為有期徒刑5年。
  ㈢並說明：
  ⒈違禁物：
　　扣案如附表二編號1所示大麻3包，經檢驗結果含第二級毒品
    大麻成分，有法務部調查局濫用藥物實驗室109年6月10日調
    科壹字第10923009820號鑑定書附卷可參，對此被告供承部
    分大麻係其如附表一編號5所示轉讓第二級毒品所剩餘的等
    語(原審訴字卷第121頁)，是應依毒品危害防制條例第18條
    第1項前段規定，於附表一編號5所示罪刑項下宣告沒收銷燬
    之。而上開包裝袋，因與袋上殘留之微量毒品難以析離，應
    視同毒品整體，併依上開規定沒收銷燬之。至鑑驗耗損部分
    ，既已滅失，自毋庸諭知沒收銷燬之。
  ⒉犯罪所用或預備之物：
  ⑴扣案如附表二編號5所示之物，為被告所有，預備供其如附表
    一編號1至4所示犯行分裝毒品所用乙情，業據被告供陳明確
    (原審訴字卷第123頁)，爰依刑法第38條第2項前段規定，於
    附表一編號1至4所示罪刑項下，宣告沒收。
  ⑵扣案如附表二編號6所示之物，為被告所有，供其如附表一編
    號1至4所示犯行秤量毒品所用乙情，業據被告供陳明確(原
    審訴字卷第123頁)。
　⑶附表二編號7所示之物，被告供稱：該門號係我申辦、持用、
    繳費，而屬於我所有，且話機本身亦屬於我所有，有用以與
    附表一編號1至4所示購毒者聯繫毒品交易事宜等語(原審訴
    字卷第123頁、第350頁)，堪認係被告所有，供其犯附表一
    編號1至4所示犯行時聯繫所用，均應依毒品危害防制條例第
    19條第1項規定，於附表一編號1至4所示罪刑項下，宣告沒
    收。
  ⒊犯罪所得：
　　未扣案之被告如附表一編號1至4所示分別獲取之販毒價金，
    為其各次犯罪所得，應依刑法第38條之1第1項前段、第3項
    規定，宣告沒收，並於全部或一部不能沒收或不宜執行沒收
    時，追徵其價額。
  ⒋至於其餘扣案物(附表二編號2至4、8)，無證據證明係違禁物
    、供被告本案犯罪所用或預備之物，而無從認定與其本案犯
    行之關聯性，自不宣告沒收，併予敘明。
  ㈣另說明：被告雖請求為緩刑之宣告云云，然被告所犯如附表
    一編號1至4所示各罪之應執行刑，已逾有期徒刑2年，即不
    符合緩刑之要件，自無從為緩刑之宣告；另附表一編號5部
    分，按對於科刑被告宣告緩刑，除應具備刑法第74條第1項
    規定之要件，並須有可認為「以暫不執行為適當之情形」，
    然則究有無可認為以暫不執行為適當之情形存在，應就具體
    個案之情形，審酌定之，而緩刑制度，旨在對於初犯及輕微
    犯罪而設，於一定期間，猶豫其刑之執行，於期間屆滿而未
    撤銷者，刑之宣告失去效力，以啟自新，良法意美，但不得
    濫用，對犯罪情節及危害公共利益重大者，理應從重論科，
    方符社會正義，殊無以暫不執行為適當之可言（最高法院87
    年度台上字第3557號判決意旨參考）。查政府管制毒品之立
    法目的，在防制毒品危害，維護國民身心健康，而被告為具
    有社會經驗之成年人，對於轉讓毒品為檢警機關嚴予取締之
    犯罪乙節，自當有所知悉，卻仍轉讓毒品與其女友藍姷杰，
    助長毒品氾濫、危害他人身心健康，實有藉由執行上開所宣
    告之刑，以矯正其不法行為之必要，況被告既另有附表一編
    號1至4所示販毒重罪須入監執行長期自由刑，是本院認被告
    附表一編號5部分並無以暫不執行為適當之情形，而不宜為
    緩刑之宣告。
　㈤經核原判決認事用法均無違誤，各罪之量刑及所定之執行刑
    暨所為沒收追徵、不宜為緩刑宣告之說明亦無不合，應予維
    持。被告以原審未適用刑法第59條之規定酌減其刑，量刑確
    有過重等由資為上訴之理由，惟查本件並無刑法第59條規定
    之適用，已如前述；且原審已斟酌被告販賣毒品之數量、價
    金、實際獲利、轉讓毒品之數量，及其販賣毒品行為所造之
    損害暨其本案之前素無刑事前案資料、犯後坦承犯行，犯罪
    後之態度良好等刑法第57條所列各款之事項妥為量刑，經查
    並無超逾法定刑度而違法，或畸重畸輕而違反比例原則、平
    等原則等不當之情形。被告仍執前詞，指摘原判決不當，提
    起上訴，難認有理由，應予駁回。
五、據上論斷，應依刑事訴訟法第368條，判決如主文。
本案經檢察官李明昌提起公訴，檢察官郭振昌到庭執行職務。
中　　華　　民　　國　　111 　年　　3 　　月　　1 　　日
                  刑事第九庭    審判長法  官  莊崑山
                                      法  官  李炫德
                                      法  官  陳明富
以上正本證明與原本無異。
如不服本判決應於收受本判決後20日內向本院提出上訴書狀，其
未敘述上訴理由者，並得於提起上訴後20日內向本院補提理由書
狀（均須按他造當事人之人數附繕本）「切勿逕送上級法院」。
中　　華　　民　　國　　111 　年　　3 　　月　　1 　　日
                                      書記官  馬蕙梅
附錄論罪科刑法條：
修正前毒品危害防制條例第4條
製造、運輸、販賣第一級毒品者，處死刑或無期徒刑；處無期徒
刑者，得併科新臺幣2千萬元以下罰金。
製造、運輸、販賣第二級毒品者，處無期徒刑或7年以上有期徒
刑，得併科新臺幣1千萬元以下罰金。
製造、運輸、販賣第三級毒品者，處7年以上有期徒刑，得併科
新臺幣7百萬元以下罰金。
製造、運輸、販賣第四級毒品者，處5年以上12年以下有期徒刑
，得併科新臺幣3百萬元以下罰金。
製造、運輸、販賣專供製造或施用毒品之器具者，處1年以上7年
以下有期徒刑，得併科新臺幣1百萬元以下罰金。
前五項之未遂犯罰之。
毒品危害防制條例第8條
轉讓第一級毒品者，處1年以上7年以下有期徒刑，得併科新臺幣
1百萬元以下罰金。
轉讓第二級毒品者，處6月以上5年以下有期徒刑，得併科新臺幣
70萬元以下罰金。
轉讓第三級毒品者，處3年以下有期徒刑，得併科新臺幣30萬元
以下罰金。
轉讓第四級毒品者，處1年以下有期徒刑，得併科新臺幣10萬元
以下罰金。
前四項之未遂犯罰之。
轉讓毒品達一定數量者，加重其刑至二分之一，其標準由行政院
定之。
附表一       編號 提供者 收受者 時間 方式 標的 主文  聯繫方式 聯繫方式 地點         價金(新臺幣）  1 林駿宏 李育誠 108年7月17日某時 李育誠透過不詳通訊軟體聯絡林駿宏購毒事宜後，李育誠即於108年7月15日19時10分許，以其配偶葉姿廷花旗銀行帳戶(帳號詳卷)匯款右列價金至林駿宏申設之台新銀行帳號000-00000000000000號帳戶，嗣林駿宏即以統一超商店到店交貨便寄送方式，將右列標的寄至左列地點，而李育誠則於左列時間，至左列地點領取。 大麻1包(重量約1公克) 原審：  林駿宏販賣第二級毒品，處有期徒刑參年捌月。扣案如附表二編號5、6、7所示之物，均沒收之；未扣案之犯罪所得新臺幣玖佰玖拾元，沒收之，於全部或一部不能沒收或不宜執行沒收時，追徵其價額。  第二審： 上訴駁回。      990元   不詳通訊軟體 不詳通訊軟體 臺中市○○區○○路000號統一超商新墩門市    2 林駿宏 黃柏邑 108年11月5日23時9分後某時 黃柏邑透過LINE聯絡林駿宏購毒事宜後，林駿宏於左列時間、地點，販賣交付右列標的與黃柏邑，並收取右列價金。 大麻1包(重量約13公克) 原審： 林駿宏販賣第二級毒品，處有期徒刑肆年壹月。扣案如附表二編號5、6、7所示之物，均沒收之；未扣案之犯罪所得新臺幣壹萬參仟元，沒收之，於全部或一部不能沒收或不宜執行沒收時，追徵其價額。  第二審： 上訴駁回。      13000元   LINE LINE 高雄市○○區○○街000號酒吞居酒屋前    3 林駿宏 王佩慈 109年1月16日15時14分後某時 王佩慈透過WHATSAPP聯絡林駿宏購毒事宜後，林駿宏於左列時間、地點，販賣交付右列標的與王佩慈，並收取右列價金。 大麻2包(重量各約3公克、1公克) 原審： 林駿宏販賣第二級毒品，處有期徒刑參年拾月。扣案如附表二編號5、6、7所示之物，均沒收之；未扣案之犯罪所得新臺幣肆仟捌佰元，沒收之，於全部或一部不能沒收或不宜執行沒收時，追徵其價額。  第二審： 上訴駁回。      4800元   WHATSAPP WHATSAPP 高雄市○○區○○街0號王佩慈住處前    4 林駿宏 陳信宇 109年2月25日15時22分後某時 陳信宇透過左列門號手機聯絡林駿宏購毒事宜後，林駿宏於左列時間、地點，販賣交付右列標的與陳信宇，並收取右列價金。 大麻2包(重量不詳) 原審：  林駿宏販賣第二級毒品，處有期徒刑參年玖月。扣案如附表二編號5、6、7所示之物，均沒收之；未扣案之犯罪所得新臺幣貳仟元，沒收之，於全部或一部不能沒收或不宜執行沒收時，追徵其價額。  第二審： 上訴駁回。      2000元   門號0000000000號 門號0000000000號 高雄市○○區○○街000號無名會館前    5 林駿宏 藍姷杰 109年4月21日1時許 林駿宏於左列時間、地點，無償轉讓右列標的與藍姷杰。 大麻(重量不詳，無證據證明淨重達10公克以上) 原審： 林駿宏轉讓第二級毒品，處有期徒刑參月，如易科罰金，以新臺幣壹仟元折算壹日。扣案如附表二編號1所示之物，沒收銷燬之。  第二審： 上訴駁回。      無償   無 無 高雄市○○區○○街00○0號2樓林駿宏住處    
附表二
編號 物品名稱數量 鑑定結果 1 大麻3包(含包裝袋3只，驗後淨重7.02公克) 經檢驗均含第二級毒品大麻成分，驗後淨重共7.02公克。 2 Tiletamine 1包(含包裝袋1只，驗後淨重0.291公克) 檢出第五級毒品Tiletamine成分，檢前淨重0.379公克、檢後淨重0.291公克。 3 吸食器1支  4 吸食器1組  5 空夾鏈袋1包  6 電子磅秤1台  7 iPHONE手機1支(含門號0000000000號SIM卡1張)  8 iPHONE手機1支(無SIM卡)  
卷宗標目對照表
一、高雄市政府警察局刑事警察大隊高市警刑大偵19字第10970983000號卷，稱警一卷     ； 二、高雄市政府警察局刑事警察大隊高市警刑大偵19字第1097167800號卷，稱警二卷； 三、高雄市政府警察局刑事警察大隊高市警刑大偵19字第10972002800號卷，稱警三卷 四、臺灣橋頭地方檢察署109年度偵字第5012號卷，稱偵一卷； 五、臺灣橋頭地方檢察署109年度偵字第6483號卷，稱偵二卷； 六、臺灣橋頭地方檢察署109年度偵字第7931號卷，稱偵三卷； 七、原審109年度聲羈字第123號卷，稱聲羈卷； 八、原審109年度訴字第366號卷，稱訴字卷。